臺灣士林地方法院民事判決
                                   111年度家繼簡字第10號
原      告  李銘生  
訴訟代理人  盧佳宏  
被      告  郭燦煌  
            郭淑芬  
            李銘昌  
            李銘春  
            王李美麗

            李黃素粧
上列當事人間請求分割遺產事件，本院於民國111 年11月24日言
詞辯論終結，判決如下：
    主  文
被告郭燦煌、郭淑芬應就其被繼承人郭本煌公同共有如附表一所
示之土地辦理繼承登記。
兩造就被繼承人郭惠生所遺如附表一所示之遺產，依附表一「分
割方法欄」所示之方法分割。
訴訟費用由兩造各依如附表二所示之應繼分比例負擔。 
    事實及理由
一、本件被告郭燦煌、王李美麗經合法通知，未於最後言詞辯論
    期日到場，核無家事事件法第51條準用民事訴訟法第386 條
    所列各款情形，爰依原告之聲請，由其一造辯論而為判決。
二、本件原告起訴主張：被繼承人郭惠生於民國00年0 月0 日死亡，遺有如附表一所示遺產，兩造皆為郭惠生之繼承人，因無法自行協議分割，故提起本件訴訟。又郭惠生之子郭本煌已歿，其無配偶及子嗣，故應由其兄弟姊妹被告郭燦煌、郭淑芬繼承，爰請求被告郭燦煌、郭淑芬繼承先就郭本煌應繼承部分辦理繼承登記後，再就郭惠生遺產各依附表二所列應繼分比例分割為分別共有等語，並聲明：被告郭燦煌、郭淑芬辦理郭本煌繼承登記後，全體繼承人分割遺產，應依應繼分比例分割為分別共有。
三、被告郭燦煌未於言詞辯論期日到庭或提出書狀為何有利於己
    之聲明或陳述，另被告郭淑芬則到庭表示同意分割；被告王
    李美麗雖未於言詞辯論期日到庭，惟據其先前提出書狀則表
    示同被告李銘春、李黃素粧、李銘昌之意見。另被告李銘春
    、李黃素粧、李銘昌則以：原告就兩造共有之土地主張原物
    分割，惟原告並未提出分割之方案，又共有之土地零散，進
    行分割恐影響土地經濟利用之情形，被告等仍願維持共有關
    係，請鈞院考量土地之性質、使用現況、共有人之意願及分
    割後之經濟效用等語，資為抗辯，並聲明：⑴原告之訴駁回
    。⑵訴訟費用由原告負擔。
四、按分割共有物既對於物之權利有所變動，即屬處分行為之一
    種，凡因繼承於登記前已取得不動產物權者，其取得雖受法
    律之保護，不以其未經繼承登記而否認其權利，但繼承人如
    欲分割因繼承而取得公同共有之遺產，因屬於處分行為，依
    民法第759 條規定，自非先經繼承登記，不得為之（最高法
    院82年度台上字第1783號判決意旨參照）。查郭惠生所遺如
    附表一所示遺產既經其繼承人辦理繼承登記，則繼承人之一
    郭本煌死亡後，應由其繼承人為郭本煌死亡後所遺繼承自郭
    惠生遺產之公同共有如附表一所示土地辦理繼承登記。雖該
    部分性質上仍為郭惠生之遺產，但既曾經郭本煌辦理繼承登
    記為公同共有，同時亦分別為郭本煌遺產之一部，原告並非
    郭本煌之繼承人，尚無法以自己名義向地政事務所申請為郭
    本煌之繼承人辦理繼承登記，且因郭本煌之繼承人即被告郭
    燦煌、郭淑芬拒不辦理，原告自得請求其等先就郭本煌部分
    辦理繼承登記後，再為本件遺產分割。是原告為分割遺產，
    訴請本院命郭本煌之繼承人即被告郭燦煌、郭淑芬就郭惠生
    所遺如附表一所示土地辦理繼承登記，自有理由，應予准許
    。
五、次按，遺產繼承人，除配偶外，依左列順序定之：（一）直
    系血親卑親屬。（二）父母。（三）兄弟姊妹。（四）祖父
    母。又同一順序之繼承人有數人時，按人數平均繼承。繼承
    人有數人時，在分割遺產前，各繼承人對於遺產全部為公同
    共有。民法第1138條、1141條、第1151條分別定有明文。經
    查，本件原告主張被繼承人郭惠生於00年0 月0 日死亡，繼
    承人為其配偶郭吳罔腰、長男即被告郭燦煌、次男郭本煌、
    長女郭李月足、次女即被告郭淑芬，應繼分各為5 分之1 ；
    嗣配偶郭吳罔腰於民國78年3月10日死亡，繼承人為其子女
    即被告郭燦煌、郭淑芬及郭本煌、郭李月足等4人，應繼分
    各為4分之1 ，故前後二次合計應繼分為4分之1(計算式：1/
    5＋【1/5×1/4】＝1/4)；又長女郭李月足於96年1 月15日死亡
    ，其應繼分4 分之1 由其子女即原告李銘生、被告李銘昌、
    李銘春、王李美麗及李銘福等5人繼承(配偶李依炳已歿)，
    應繼分各為5分之1(潛在應繼分各20分之1) ；因李銘福於10
    6年7月31日死亡，其應繼分20分之1由其配偶即被告李黃素
    粧繼承；又郭本煌於103年11月2日死亡，其未婚無子女，其
    原應繼分4分之1由第三順序繼承人即其兄即被告郭燦煌、妹
    即被告郭淑芬繼承，應繼分各2分之1(潛在應繼分各8分之1)
    ，則被告郭燦煌、郭淑芬歷次取得應繼分為8分之3(計算式
    ：1/4＋1/8＝3/8)。是原告李銘生、被告李銘昌、李黃素粧、
    李銘春、王李美麗應繼分各為20分之1 、被告郭燦煌、郭淑
    芬應繼分各為8 分之3 。又郭惠生所遺如附表一所示不動產
    已辦理繼承登記，且無不能分割或約定不予分割情事，然因
    無法自行協議分割，而請求裁判分割等情，業據提出戶籍謄
    本、除戶謄本、繼承系統表等件為證（見本院卷第51至75、
    79、89至101 、123 至149 、219 至253 頁），堪認為真正
    。被告李銘春等雖反對分割，請求維持共有，惟未據提出有
    何不能分割之約定或法律依據，尚難採納。從而，原告請求
    就被繼承人郭惠生所遺如附表一所示遺產，按兩造之應繼分
    比例分割為分別共有，為有理由，應予准許。
六、末按，因共有物分割、經界或其他性質上類似之事件涉訟、
    由敗訴當事人負擔訴訟費用顯失公平者，法院得酌量情形，
    命勝訴之當事人負擔其一部。家事事件法第51條準用民事訴
    訟法第80條之1定有明文。是本件原告請求裁判分割遺產雖
    有理由，惟關於訴訟費用之負擔，本院認應由兩造依附表二
    所示應繼分之比例負擔訴訟費用，較為公允，併此敘明。
七、據上論結，原告之訴為有理由，依家事事件法第51條準用民
    事訴訟法第385條第1項前段、第80條之1、第85條第1項但書
    ，判決如主文。
中　　華　　民　　國　　111 　年　　12　　月　　14　　日
                  家事庭法　官　詹朝傑
以上正本證明與原本無異。
如對本判決上訴，應於判決送達後20日內向本院提出上訴狀。如
委律師提起上訴者，應一併繳納上訴審判決費。
中　　華　　民　　國　　111 　年　　12　　月　　14　　日
　　　　　　　　　　　　書記官  黃郁庭

附表一：
編號   遺產坐落及面積 分  割  方  法 1 臺北市○○區○○段○○段00地號土地、面積：1,278平方公尺、權利範圍：公同共有960 分之12 。 均依兩造應繼分比例即原告李銘生、被告李銘昌、李黃素粧、李銘春、王李美麗每人各20分之1 ；被告郭燦煌、郭淑芬每人各8分之3 ，分割為分別共有。 2 同上小段75地號土地、面積：796 平方公尺、權利範圍：公同共有360 分之36 。  3 同上小段146 地號土地、面積：18平方公尺、權利範圍：公同共有1 分之1 。  4 同上小段146 之1 地號土地、面積：39平方公尺、權利範圍：公同共有1 分之1 。  5 同上小段182 地號土地、面積：251平方公尺、權利範圍：公同共有4 分之1 。  6 臺北市○○區○○段○○段00地號土地、面積：13平方公尺、權利範圍：公同共有1 分之1 。  7 同上小段87 地號土地、面積：28平方公尺、權利範圍：公同共有1 分之1。  

附表二（應繼分比例）：
繼承人姓名 應繼分 原告李銘生 20分之1 被告郭燦煌 8 分之3 被告郭淑芬 同上 被告李銘昌 20分之1 被告李黃素粧 同上 被告李銘春 同上 被告王李美麗 同上